【裁判字號】    95,易,1328
【裁判日期】    950823
【裁判案由】    詐欺
【裁判全文】
臺灣臺北地方法院刑事判決              95年度易字第1328號
公  訴  人  臺灣臺北地方法院檢察署檢察官
被      告  甲○○
上列被告因詐欺案件，經檢察官聲請簡易判決處刑（94年度偵緝
字第1045號，含94年度偵字第17033號），本院改依通常程序審
理，被告就被訴事實為有罪之陳述，經本院合議庭裁定由受命
法官以簡式審判程序審理，判決如下：
    主  文
甲○○幫助共同意圖為自己不法之所有，以詐術使人將本人之物
交付，處有期徒刑肆月，如易科罰金，以參佰元折算壹日，緩刑
貳年。
    事  實
一、甲○○明知將自己名下帳戶之存摺、金融卡隨同密碼提供他
    人使用，極可能因此遭不法份子用作詐騙他人匯款，再予提
    領之工具，並可預見可能因而幫助他人從事詐欺取財之不法
    行為，於民國94年1月間某日，見報紙分類廣告刊登之收購
    帳戶訊息，在與姓名年籍不詳之成年男子聯繫後，竟基於幫
    助共同詐欺取財之不確定故意，於同年月20日，至台北市信
    義區○○○路○段510號2樓「誠泰商業銀行松山分行」（下
    稱誠泰銀行松山分行），開立帳號000-0000000000000號之
    活期存款帳戶，並於完成開戶手續後，以新台幣（下同）1
    500元之代價，將存摺、提款卡及密碼，出售予該名成年男
    子，致該不明男子及所屬詐騙集團得以利用該帳戶遂行詐欺
    犯行。嗣於94年1月22日下午，涂秀英因接獲真實姓名年籍
    不詳之成年女子來電，佯稱其萬泰銀行之現金卡遭人盜領新
    台幣（下同）10萬元，必須立即撥打（02）00000000號電話
    與台北縣政府警察局板橋分局刑事組聯絡，涂秀英不知有詐
    ，撥打該電話號碼後，自稱刑事組警員之不詳成年男子要求
    其撥打（02）00000000號電話與行員李文忠聯繫，涂秀英乃
    於同日下午6時10分許，撥打電話與自稱李文忠之成年男子
    聯繫，其後不知有詐，因而誤依該男子之指示，持其萬泰銀
    行之提款卡至自動提款機操作，致不慎將帳戶內所有99999
    元匯入前開誠泰銀行松山分行之帳戶。俟涂秀英發覺存款金
    額減少，始知上當受騙。
二、案經臺北市政府警察局信義分局報請臺灣臺北地方法院檢察
    署檢關偵查聲請簡易判決處刑，本院改依通常程序審理。
    理  由
一、上揭事實，業據被告甲○○於本院審理中自白不諱（見本院
    95年8月9日審判筆錄第2、4頁），核有證人即被害人乙○○
    於警詢時指證：「於94年1月22日‧‧‧在住處接獲沒有來
    電顯示號碼不明女子電話稱：我萬泰銀行現金卡被盜領10萬
    元，叫我打0000000000號電話與板橋分局刑事組連絡。我打
    過去後，板橋分局刑事組一名自稱‧‧‧警員告訴我，要我
    撥打00-00000000號去跟一名自稱李文忠的行員聯繫辦理房
    偽止付，我就依照指示撥打該支00-00000000電話去，對方
    向我說要拿提款卡去做止付動作，於是我就依照對方的指示
    操作後，就被轉出99999元」等語可稽（見94年度偵字第170
    33號偵查卷第9頁），且有被害人之存摺影本、誠泰商銀松
    山分行94年5月4日誠泰銀行山字第19號函檢送之存款帳戶提
    存交易明細查詢及被告在誠泰商銀松山分行開戶之存款業務
    往來申請書、約定條款確認書（個人）、客戶基本資料、身
    分證正反面、全民健康保險卡影本足憑（見94年度偵字第17
    033號偵查卷第13、19至21、30至34頁）。按一般國人向金
    融機構開設帳戶，並無苛刻之條件限制，若係用於存提款之
    正當用途，大可以自己名義申請使用，而帳戶之用途係用來
    存提款項，一旦有人刻意收集他人帳戶使用，依一般常識，
    極易判斷係隱身幕後之人基於使用他人帳戶，躲避存提款不
    易遭偵查機關循線追查之考慮而為，自可產生與不法犯罪目
    的相關合理懷疑。且日常生活中，不法之徒利用人頭帳戶進
    行之不法行為，最常見者不外詐騙他人錢財，一般稍具知識
    之人，對此情形絕難諉以不知。存摺、金融卡及金融卡密碼
    均係與個人隱私密切有關之重要物件，一般人若非特殊目的
    ，絕不致任意交由他人保管或使用，被告以1500元出售上開
    存摺、提款卡及密碼，無非係貪圖轉售之金錢利益，其提供
    帳戶供他人使用，而容任本件詐欺取財犯罪結果之發生，足
    見於開設帳戶及出售帳戶之際，主觀上確有幫助詐騙份子共
    同用以犯詐欺取財之不確定故意。本件事證明確，被告幫助
    共同詐欺取財之犯行，堪以認定，應予依法論科。
二、按行為後法律有變更者，適用行為時之法律。但行為後之法
    律有利於行為人者，適用最有利於行為人之法律，修正後刑
    法第2條第1項定有明文。被告行為後，經總統於95年6月14
    日公布之增訂刑法施行法第1條之1規定：「中華民國94年1
    月7日刑法修正施行後，刑法分則編所定罰金之貨幣單位為
    新台幣。94年1月7日刑法修法時，刑法分則編未修正之條文
    定有罰金者，自94年1月7日刑法修正施行後，就其所定數額
    提高為30倍。但72年6月26日至94年1月7日新增或修正之條
    文，就其所定數額提高為三倍。」並自95年7月1日施行。查
    刑法第339條第1項之詐欺取財罪，有關罰金刑部分，並非於
    72年6月26日至94年1月7日間新增或修正之條文，依刑法施
    行法第1條之1第2項前段之規定，應提高為30倍，即新台幣1
    萬元以下。另修正前罰金罰鍰提高標準條例第1條之規定，
    「依法律應處罰金罰鍰者，就其原定數額提高為2倍至10倍
    。但法律已依一定比率規定罰金或罰鍰之數額或倍數者，依
    其規定。」而依行政院會銜司法院於72年7月27日發布，同
    年8月12日施行，有關刑法定有罰金各條，提高為10倍，換
    算結果同為罰金新台幣1萬元以下，修正前後罰金之最高額
    並無不同。然刑法第33條關於罰金數額之規定，由銀元1元
    以上，修正為新台幣1千元以上。法律修增定之結果，刑法
    第171條第1項之未指定犯人誣告罪，罰金刑即由「銀元3百
    元以下罰金（銀元1元即新台幣3元以上）」，提高為「新台
    幣9千元以下罰金（新台幣1千元以上）」。新舊法比較結果
    ，以舊法有利於行為人，依修正後刑法第2條第1項前段之規
    定，應適用行為時之法律。
三、按刑法上之幫助犯，係對於犯罪與正犯有共同之認識，而以
    幫助之意思，對於正犯資以助力，而未參與實施犯罪之行為
    者而言（最高法院88年度台上字第1270號判決要旨參照）。
    被告基於不確定之幫助犯意，提供前揭帳戶之存摺、金融卡
    及密碼予詐欺份子，由該等詐欺份子，持以共同實施詐術使
    被害人陷於錯誤，誤將上開金錢匯入帳戶，再予提領花用，
    核被告所為，係犯修正前（下同）刑法第339條第1項、第30
    條第1項詐欺取財罪之幫助犯，本院依刑法第30條第2項之規
    定，減輕其刑。爰審酌被告為獲取不法利益，出售帳戶供詐
    欺集團份子使用，影響社會金融交易秩序，並助長詐欺活動
    之發生，加深被害人追償及刑事犯罪偵查之困難，惟念其素
    行良好，犯後自白犯行不諱，並已賠償被害人10萬元之財產
    損失（見本院95年8月9日準備程序筆錄第2頁），及被告之
    犯罪手段、智識程度、犯後態度良好等一切情狀，本院認公
    訴人求處有期徒刑四月，實屬妥適。又被告行為時之刑法第
    41條第1項前段規定：「犯最重本刑為5年以下有期徒刑以下
    之刑之罪，而受6個月以下有期徒刑或拘役之宣告，因身體
    、教育、職業、家庭之關係或其他正當事由，執行顯有困難
    者，得以1元以上3元以下折算1日，易科罰金。」且修正前
    罰金罰鍰提高標準條例第2條前段（現已刪除）之規定，就
    其原定數額提高為100倍折算1日，則依被告行為時之易科罰
    金折算標準，應以銀元300元折算1日，依現行法規所定貨幣
    單位折算新台幣條例第2條規定折算為新台幣，以新台幣9百
    元折算1日。惟94年1月7日修正公布，95年7月1日施行之刑
    法第41條第1項前段規定：「犯最重本刑為5年以下有期徒刑
    以下之刑之罪，而受6個月以下有期徒刑或拘役之宣告者，
    得以新台幣1千元、2千元或3千元折算1日，易科罰金。」比
    較修正前後之易科罰金折算標準，以修正前規定較有利於被
    告，依刑法第2條第1項前段之規定，應適用修正前刑法第41
    條第1項前段之規定，諭知易科罰金折算標準。此外，被告
    前未曾受有期徒刑以上刑之宣告，有臺灣高等法院被告前案
    紀錄表可按，念其因貪圖蠅利，一時失慮致罹刑章，犯後已
    知悔悟，並賠償被害人10萬元以賠償損失，而取得被害人之
    諒解（見本院95年8月9日準備程序筆錄第2頁、審判筆錄第5
    頁），經此起訴審判程序，當知所警惕，信無再犯之虞，本
    院認所宣告之刑以暫不執行為適當，併依修正後刑法第74條
    第1項第1款之規定（最高法院95年5月23日刑事庭第8次會議
    決議參照），諭知緩刑二年，以啟自新。
四、末按，共同正犯因相互間利用他人之行為，以遂行其犯意之
    實現，本於責任共同之原則，有關沒收部分，對於共犯間供
    犯罪所用之物，自均應為沒收之諭知。惟幫助犯僅係對於犯
    罪構成要件以外行為為加工，並無共同犯罪之意思，自不適
    用該責任共同原則，對於正犯所有供犯罪所用之物或犯罪所
    得之物，亦為沒收之諭知（最高法院89年度台上字第6946號
    、91年度台上字第5583號裁判要旨參照）。本院對於上開被
    告提供之存摺、金融卡及詐財電話設備等物，自不得併予宣
    告沒收，附此敘明。
據上論斷，應依刑事訴訟法第452條、第273條之1第1項、第299
條第1項前段，修正後刑法第2條第1項前段、第30條、第28條、
刑法第339條第1項、修正前刑法第41條第1項前段、修正後刑法
第74條第1項第1款，罰金罰鍰提高標準條例第1條前段、修正前
罰金罰鍰提高標準條例第2條，判決如主文。
本案經檢察官詹喬偉到庭執行職務
中    華    民    國    95    年    8     月    23    日
                  刑事第一庭    法  官  吳秋宏
以上正本證明與原本無異。
如不服本判決，應於判決送達後10日內，向本院提出上訴狀。
                                書記官  高菁菁
中    華    民    國    95    年    8     月    23    日
附錄本案論罪科刑法條全文：
中華民國刑法第339條
(普通詐欺罪)
一意圖為自己或第三人不法之所有，以詐術使人將本人或第三人
  之物交付者，處5年以下有期徒刑、拘役或科或併科1千元以下
  罰金。
二以前項方法得財產上不法之利益或使第三人得之者，亦同。
三前二項之未遂犯罰之。


司法院資訊處製作；財團法人民間司法改革基金會備份。
